【裁判字號】    95,交易,335
【裁判日期】    950929
【裁判案由】    過失傷害
【裁判全文】
臺灣臺中地方法院刑事判決             95年度交易字第335號
公  訴  人  臺灣臺中地方法院檢察署檢察官
被      告  丙○○
上列被告因過失傷害案件，經檢察官提起公訴（95年度偵字第
8207號），被告於準備程序中就被訴事實為有罪之陳述，受命法
官於聽取當事人之意見後，由本院合議庭裁定以簡式審判程序判
決如下：
    主    文
丙○○從事業務之人，因業務上之過失傷害人，處有期徒刑伍月
，如易科罰金，以新臺幣壹仟元折算壹日。
    犯罪事實
一、丙○○係新瑞德貨運公司之大貨車駕駛，為從事駕駛業務之
    人，其於民國九十四年十月十四日上午某時，駕駛其業務上
    所使用之車號八Ｋ─一八二號大貨（曳引）車（下稱前開大
    貨車），沿臺中縣梧棲鎮○○○街北往南行駛，於同日上午
    十一時許，途經同縣鎮○○○街與民權街之無號誌交岔路口
    之際，本應減速慢行作隨時停車之準備、注意行駛時之車前
    狀況，並隨時採取必要之安全措施，而依當時並無不能注意
    之情形，竟疏於注意，適有甲○○騎乘車號ＮＮＸ─七六二
    號重型機車，沿民權街西往東直行至前開交岔路口時，亦疏
    未注意行經無號誌交岔路口時，應減速慢行作隨時停車之準
    備、左方車應暫停讓右方車先行及注意行駛時之車前狀況，
    並隨時採取必要之安全措施，致丙○○所駕駛之前開大貨車
    右前保險桿撞及甲○○所騎乘之前開重機車前車頭，致甲○
    ○人車倒地而受有左下肢脛骨、腓骨開放性粉碎骨折併骨頭
    裸露及缺損、左腓骨神經斷裂、左下股肌肉斷裂併皮膚缺損
    、頭部外傷併臉部撕裂傷、尿道狹窄、腹部鈍傷併小腸繫膜
    撕裂傷、左上肢多處撕裂傷等傷害。嗣經丙○○○○路人報
    警到場處理，並於有偵查權限之公務員發覺犯罪之前，向員
    警自首為肇事人表示願接受裁判。
二、案經丙○○訴由臺中縣警察局清水分局報請臺灣臺中地方法
    院檢察署檢察官偵查起訴。
    理    由
一、前揭犯罪事實，業據被告丙○○於警詢、偵查及本院審理時
    均坦白承認，核與告訴人甲○○於警詢時證述情節大致相符
    ，並有臺灣省臺中縣區車輛事故鑑定委員會鑑定意見（見本
    院卷三四頁）、交通事故現場圖、事故調查報告表（一）、
    （二）、道路交通事故肇事人自首情刑紀錄表、車號查詢重
    型機車車籍、車號查詢汽車車籍、證號查詢汽車駕駛人查詢
    表各一件、現場照片十二張附卷可證。而告訴人因本案車禍
    受有前揭傷害，亦有童綜合醫院診斷書一件在卷可按。另又
    按車輛行駛時，駕駛人行經無號誌管制之交岔路口時，應減
    速慢行作隨時停車之準備，並應注意車前狀況，隨時採取必
    要之安全措施，道路交通安全規則第九十三條第一項第二款
    、第九十四條第三項分別定有明文。被告駕車自應注意上述
    道路交通安全規定，且觀諸卷附前揭現場照片及道路交通事
    故調查報告表（一），當時天候晴、日間自然光線、路面乾
    燥、無缺陷、無障礙物且視距良好，依當時路況及天候，被
    告並無不能注意之情形，其疏未注意而發生本案車禍並致告
    訴人受有前揭傷害，則被告自有過失，且被告之過失駕駛行
    為與告訴人所受傷害間，亦具相當因果關係，甚為明確。至
    於本案車禍發生時，告訴人係以時速約二十五公里之速度且
    未發現被告駕駛之前開大貨車之情形下，而行經前開岔路口
    等情，業據告訴人於警詢時陳明在卷，則告訴人亦疏未注意
    行經無號誌交岔路口時，應減速慢行作隨時停車之準備、左
    方車應暫停讓右方車先行及注意行駛時之車前狀況，並隨時
    採取必要之安全措施等情，亦堪認定，告訴人顯亦有違反道
    路交通安全規則第九十三條第一項第二款、第九十四條第三
    項、第一百零二條第一項第二款之規定，足見告訴人就本案
    車禍亦同有過失，惟此不影響被告前揭過失犯行之成立。是
    本案事證明確，被告前揭犯行，足堪認定。
二、論罪科刑：
  (一)新舊法比較部分：被告行為後，刑法業於九十四年二月二日
    修正公布，於九十五年七月一日施行，且按行為後法律有變
    更者，適用行為時之法律，但行為後之法律有利於行為人者
    ，適用最有利於行為人之法律，現行刑法第二條第一項訂有
    明文。此條規定乃與刑法第一條罪刑法定主義契合，而貫徹
    法律禁止溯及既往原則，係規範行為後法律變更所生新舊法
    律比較適用之準據法，是刑法第二條本身雖經修正，但刑法
    第二條既屬適用法律之準據法，本身尚無比較新舊法之問題
    ，應一律適用裁判時之現行刑法第二條規定，以決定適用之
    刑罰法律，先予敘明。又以本次刑法修正之比較新舊法，應
    就罪刑有關之共犯、未遂犯、想像競合犯、牽連犯、連續犯
    、結合犯，以及累犯加重、自首減輕暨其他法定加減原因與
    加減例等一切情形，綜其全部罪刑之結果而為比較，最高法
    院九十五年五月二十三日著有九十五年度第八次刑庭會議決
    議可資參照。經查：
  1.刑法第二百八十四條第二項前段之業務過失傷害罪，法定刑
    原為得科銀元一千元以下罰金，因罰金罰鍰提高標準條例第
    一項前段規定，提高為十倍，為得科銀元一萬元以下罰金。
    而依修正後刑法施行法第一條之一規定：「（第一項）中華
    民國九十四年一月七日刑法修正施行後，刑法分則編所定罰
    金之貨幣單位為新臺幣。（第二項）九十四年一月七日刑法
    修正時，刑法分則編未修正之條文定有罰金者，自九十四年
    一月七日刑法修正施行後，就其所定數額提高為三十倍。但
    七十二年六月二十六日至九十四年一月七日新增或修正之條
    文，就其所定數額提高為三倍」，及刑法第三十三條第五款
    修正為：「主刑之種類如下：五、罰金：新臺幣一千元以上
    ，以百元計算之」等規定觀之，依修正後之法律，刑法第二
    百八十四條第二項前段之業務過失傷害罪所得科處之罰金刑
    最高額為新臺幣三萬元、最低額為新臺幣一千元，然依被告
    行為時即修正前刑法第三十三條第五款規定之罰金最低額銀
    元一元，並提高十倍計算，前開罰金刑，最高額為銀元一萬
    元，最低額為銀元十元，若乘以三倍而換算為新臺幣，最高
    額雖與新法同為新臺幣三萬元，然最低額僅為新臺幣三十元
    。因此，比較上述修正前、後之刑罰法律，自以被告行為時
    即修正前關於科處罰金刑之法律較有利於被告。
  2.修正前刑法第六十二條前段關於自首之規定係「必減事由」
    ，新修正刑法第六十二條前段關於自首之規定則係「得減事
    由」，上開關於自首之規定雖屬刑罰裁量之事項，惟既影響
    行為人之刑罰法律效果，應屬法律變更之範疇，而有刑法第
    二條第一項之適用；且關於自首之新舊法比較，因自首之性
    質無關可罰性之判斷或法律效果之形成，故其變更應非以行
    為時為判斷基準，而應依「自首時」作為判斷之基準。本件
    被告自首之時間在新修正刑法生效前，經比較新舊法，以舊
    法規定「必減」對行為人較為有利。
  3.又被告行為後，罰金罰鍰提高標準條例第二條業已刪除，而
    刑法第四十一條第一項前段關於易科罰金之折算標準已由舊
    法之銀元一百元、二百元、三百元修正為新臺幣一千元、二
    千元、三千元，因屬科刑規範事項之變更，其折算標準為裁
    判時所應諭知，自有就新舊法規定比較之必要，經比較新舊
    法結果，以被告行為時之舊法較為有利於被告。
  4.惟按修正前刑法第四十七條規定「受有期徒刑之執行完畢，
    或受無期徒刑或有期徒刑一部之執行而赦免後，五年以內再
    犯有期徒刑以上之罪者，為累犯，加重本刑至二分之一」，
    修正後刑法第四十七條第一項則規定「受徒刑之執行完畢，
    或一部之執行而赦免後，五年以內故意再犯有期徒刑以上之
    罪者，為累犯，加重本刑至二分之一」，依修正後之規定，
    若再犯之罪為「過失犯」，則無累犯規定之適用，然依修正
    前之規定，過失犯亦可構成累犯。經查，被告前因違反毒品
    危害防制條例、竊盜等案件，經法院判處應執行有期徒刑一
    月確定，甫於九十三年五月八日縮短刑期執行完畢等情，有
    臺灣臺中地方法院檢察署刑案資料查註紀錄表及臺灣高等法
    院被告全國前案紀錄表各一份在卷可按，其於有期徒刑執行
    完畢後五年內，再犯本案有期徒刑以上之罪，依修正前刑法
    第四十七條之規定，應論以累犯，並依法加重其刑；惟依修
    正後同條之規定，因本案為過失犯，已不適用累犯加重其刑
    之規定，自以修正後之刑法第四十七條之規定，對被告為有
    利。
  5.綜合上述各條文修正前、後之比較，揆諸前揭最高法院決議
    及修正後刑法第二條第一項規定之「從舊、從輕」原則，被
    告依修正前刑法自首之規定，雖係「應減」其刑，但依修正
    後刑法之規定，亦「得減」其刑；另就業務過失傷害罪之法
    定刑而言，最低度之罰金刑以修正前之規定對被告為有利；
    易科罰金之折算標準，亦以修正前之規定，對被告較有利，
    然被告行為時之修正前刑法規定應成立累犯，將使最重本刑
    即有期徒刑部分最高得加重至二分之一，是經綜合比較，自
    應以修正後之刑法較有利於被告，故本案應依修正後刑法之
    規定論處。
  (二)按刑法上所謂業務，係指個人基於其社會地位繼續反覆所執
    行之事務，其主要部分之業務固不待論，即為完成主要業務
    所附隨之準備工作與輔助事務，亦應包括在內（最高法院七
    十一年臺上字第一五五○號判例意旨參照）。被告於本案車
    禍發生時，領有聯結車職業駕駛執照，在新瑞德貨運公司以
    駕車送貨為業，當時被告甫駕駛前開大貨（曳引）車卸貨完
    畢回程新瑞德貨運公司途中而行經前開車禍地點，業據被告
    於本院審理時供述在卷（見本院卷五五頁），並有車號查詢
    汽車車籍、證號查詢汽車駕駛人查詢表各一件附卷可按。則
    被告自屬駕駛為其業務，為從事業務之人。是核被告所為，
    係犯刑法第二百八十四條第二項前段之業務過失傷害罪。
 (三)被告於肇事後，請託路人報警到場處理，並同時向警報明肇
   事人即被告之姓名、肇事地點，被告則留在肇事現場於有偵
   查權限之公務員發覺犯罪之前，向員警自首為肇事人表示願
   接受裁判等情，業據被告陳明在卷，並有道路交通事故肇事
   人自首情形紀錄表一件在卷足憑，爰依刑法第六十二條之規
   定，減輕其刑。
 (四)爰審酌被告就本案車禍之過失程度、致告訴人所受前揭傷害
   非輕，被告肇事後迄未能與告訴人達成和解、賠償告訴人之
   損害，再兼衡酌被告犯後均坦承犯行之犯罪後態度、告訴人
   就本案車禍亦同有過失等一切情狀，量處如主文所示之刑，
   並諭知易科罰金之折算標準。
據上論斷，應依刑事訴訟法第二百七十三條之一第一項、第二百
九十九條第一項前段，刑法第二條第一項但書、第二百八十四條
第二項前段、第六十二條前段、第四十一條第一項前段，刑法施
行法第一條之一，判決如主文。
本案經檢察官乙○○到庭執行職務。
中    華    民    國    95    年    9     月    29    日
                    交通法庭  法  官  何世全
以上正本證明與原本無異。
如不服本判決，應於送達後十日內向本院提出上訴狀（須附繕本
），上訴於臺灣高等法院臺中分院。
                              書記官  童洪芳美
中    華    民    國    95    年    9     月    29    日
附錄論罪科刑法條：
刑法第二百八十四條第二項
從事業務之人，因業務上之過失傷害人者，處一年以下有期徒刑
、拘役或一千元以下罰金，致重傷者，處三年以下有期徒刑、拘
役或二千元以下罰金。


司法院資訊處製作；財團法人民間司法改革基金會備份。
